臺灣臺北地方法院簡易民事判決
                                 110年度北簡字第15724號
原      告  廖文煒  
訴訟代理人  劉仁閔律師
            邱柏越律師
            趙翊婷律師
被      告  徐雄基  

訴訟代理人  蕭佳灶律師
上列當事人間請求損害賠償事件，於中華民國111年6月27日言詞
辯論終結，本院判決如下： 
    主  文
原告之訴駁回。
訴訟費用由原告負擔。
    事實及理由
一、原告主張：原告於民國106年4月2日將所有門牌號碼臺北市○
    ○區○○街0段000號2樓之8房屋（下稱系爭2樓房屋）賣予訴外
    人ＯＯＯ，其於同年5月5日交屋後進行整修，發現該屋天花板
    漏水，原告隨即請求同號3樓之1房屋（下稱系爭3樓房屋）
    所有人即被告配合檢查修繕，遭被告拒絕，ＯＯＯ遂向原告提
    起訴訟，經本院以107年度訴字第400號損害賠償等事件（下
    稱前案一審）判決原告應給付ＯＯＯ新臺幣（下同）432,960元
    及利息，原告不服提起上訴，並於二審調解成立（即臺灣高
    等法院110年度上移調字第153號），調解內容為原告應給付
    ＯＯＯ40萬元。因前案一審法院曾囑託臺北市建築師公會鑑定
    ，依108年9月9日臺北市建築師公會漏水鑑定報告（下稱系
    爭鑑定報告）所載「系爭2樓房屋漏水之水源來自系爭3樓房
    屋洗滌室自有水源，系爭3樓房屋洗滌室有人使用時，系爭2
    樓房屋天花板即有滴水」，及鑑定結果「依觀察推論，公廁
    水源造成2樓之8漏水之可能性不高，3樓之1接近洗滌室之水
    源管路有較大可能為2樓之8頂板漏水之漏水源」可知，系爭
    2樓房屋天花板漏水係因當時為被告所有之系爭3樓房屋水源
    管路維護不當所致，原告自得依公寓大廈管理條例第10條第
    1項規定，請求被告負擔系爭3樓房屋漏水之修繕費用。另訴
    外人葉美麗不動產估價師聯合事務所之不動產估價報告書（
    下稱系爭估價報告）載明系爭2樓房屋存在漏水狀況，其所
    憑以論斷有無漏水及漏水源之結論，均以系爭鑑定報告為據
    。因被告維護系爭3樓房屋不當致原告所有權受侵害，原告
    自得依民法第184條第1項前段規定請求被告賠償損害；且原
    告出售系爭2樓房屋予ＯＯＯ，因此負擔40萬元物之瑕疵擔保責
    任，並支出裁判費82,370元，合計482,370元，應由被告負
    擔。又系爭鑑定報告雖估算系爭2樓房屋之修復費用為337,1
    97元，然因被告拒絕配合檢修，致原告遭ＯＯＯ訴請減少買賣
    價金所衍生之損害，亦係由被告之侵權行為所致，依民法第
    216條規定，被告亦應負擔。爰依民法第184條第1項前段、
    第216條及公寓大廈管理條例第10條第1項提起本訴，並聲明
    ：被告應給付原告482,370元，及自起訴狀繕本送達翌日起
    至清償日止，按年息5％計算之利息。
二、被告答辯聲明及理由
（一）被告於97年間買下系爭3樓房屋即進行整修，未挖鑿水泥
      地板，被告已盡管理維護責任。原告於起訴狀內自承在其
      所有系爭2樓房屋期間，並未發現漏水情事。於前案一審
      進行鑑定前，原告曾會同水電師傅ＯＯＯ與被告檢查系爭2、
      3樓房屋，檢查結果為「無法確定系爭2樓房屋天花板上方
      樓板滲漏水，也無法確定系爭3樓房屋如何整修可解決系
      爭2樓房屋問題」，被告配偶當時向原告表示若確定解決
      方式，被告會負責修繕，然原告自108年迄今從未通知被
      告修繕，並無被告不配合進行檢查修繕之情事。
（二）原告主張其所受損害為482,370元，此係因訴外人ＯＯＯ對原
      告主張買賣標的物有漏水瑕疵，依民法第354條第1項前段
      、第2項、第359條前段規定物之瑕疵擔保責任，向原告行
      使減少價金請求權。而原告雖依系爭鑑定報告、系爭估價
      書向被告請求侵權行為損害賠償，惟依系爭鑑定報告第10
      頁所載「漏水成因因漏水源非位於標的物範圍，會勘時無
      法確實測試，僅得就客觀觀察結果為之推論。實際成因及
      漏水源，於施作前仍應委請專人為之測試以為確認」，僅
      確認系爭2樓房屋有「天花板中間吸頂燈旁滲漏水」，至
      於該漏水之成因則僅用推論；另系爭估價書記載「…於親
      赴勘估標的現場勘察漏水情況時，原告ＯＯＯ先生指稱天花
      板中間吸頂燈旁方孔為漏水所在…觀察漏水處周遭，有油
      漆剝落與水漬乾掉後痕跡。至離現場前仍未見滴水情形。
      …本所估價師事後再電訪ＯＯＯ先生詢問漏水情況…可推測應
      是水管破裂影響」，亦僅推測系爭2樓房屋天花板中間吸
      頂燈旁方孔漏水所在，應是水管破裂影響，均無法確認系
      爭2樓房屋漏水源之成因是系爭3樓房屋水源管路造成。
（三）又原告曾將系爭2樓房屋陽台外推，且有增建物體，依經
      驗法則，前開工程必會經過打鑿、振動結構體，而造成房
      屋自身管路破漏、防水失效等瑕疵；且系爭大樓於66年竣
      工完成，至今難免會造成集合共有之屋頂、外牆破損老化
      、防水失效，原告主張之漏水瑕疵可能是自己所造成，與
      系爭3樓房屋應無相當因果關係。
（四）並聲明：原告之訴駁回；如受不利判決，願供擔保請准宣
      告免為假執行。
三、原告主張系爭2樓房屋原為其所有，系爭3樓房屋原為被告所
    有。原告於106年4月2日將系爭2樓房屋出賣與訴外人ＯＯＯ，
    嗣因ＯＯＯ發現該屋天花板漏水，對原告提起訴訟，經本院以1
    07年度訴字第400號受理後，分別囑託臺北市建築師公會、
    葉美麗不動產估價師聯合事務所鑑定，製有系爭鑑定報告及
    系爭估價報告，嗣並判命原告應給付ＯＯＯ432,960元及利息，
    原告不服提起上訴，於二審即臺灣高等法院110年度上移調
    字第153號調解成立，調解內容為原告應給付ＯＯＯ40萬元之事
    實，為兩造所不爭執，且有本院107年度訴字第400號民事判
    決、臺灣高等法院110年度上移調字第153號調解筆錄在卷可
    稽（見本院卷㈠第39至55頁），並經本院調取上開民事卷宗
    核閱無訛，洵堪認定。
四、本院得心證之理由
（一）按因故意或過失，不法侵害他人之權利者，負損害賠償責
      任；損害賠償，除法律另有規定或契約另有訂定外，應以
      填補債權人所受損害及所失利益為限；依通常情形，或依
      已定之計劃、設備或其他特別情事，可得預期之利益，視
      為所失利益，民法第184條第1項前段、第216條定有明文
      。又按侵權行為之成立，須行為人因故意過失不法侵害他
      人權利，亦即行為人須具備歸責性、違法性，並不法行為
      與損害間有因果關係，始能成立，且主張侵權行為損害賠
      償請求權之人，對於侵權行為之成立要件應負舉證責任（
      最高法院100年度台上字第328號判決意旨參照）。另按專
      有部分、約定專用部分之修繕、管理、維護，由各該區分
      所有權人或約定專用部分之使用人為之，並負擔其費用，
      公寓大廈管理條例第10條第1項定有明文。
（二）查原告主張被告所有系爭3樓房屋之水源管路維護不當，
      造成原告所有系爭2樓房屋天花板漏水而受損之事實，為
      被告所否認，並以前詞置辯，依前揭說明，應由原告舉證
      證明。而原告就此項事實，係舉系爭鑑定報告及系爭估價
      報告為證。經查：
　　　1.系爭估價報告主要係評估減損房地價值部分，關於漏水
        情形之判斷，係以系爭鑑定報告為依據，此觀系爭估價
        報告自明，是系爭估價報告並不足以作為認定本件漏水
        原因之證明。
　　　2.另依系爭鑑定報告之「七鑑定經過及分析」第（十一）
        點第1、2項所載內容（見本院卷㈠第63至66頁）可知，
        鑑定人就第1項鑑定事項，依其觀察結果，係明白確認
        系爭2樓房屋有「天花板中間吸頂燈旁滲漏水」之情形
        。然就第2項鑑定事項即漏水成因判斷，則表明「漏水
        源非位於鑑定標的物範圍，會勘時無法確實測試，僅得
        就客觀觀察結果為之推論。確切成因及漏水源，於漏水
        修復工作施作前，仍應委請專人為之測試以為確認」，
        是可知系爭鑑定過程因未能進入系爭3樓房屋，無法進
        行實際測試，僅依其觀察結果為下述推論，鑑定人並表
        示「應委請專人為之測試以為確認」，顯未確認漏水成
        因及漏水源為系爭3樓房屋洗滌室水源管路。
　　　3.而鑑定人依附件（六）三樓平面示意圖所示「二樓漏水
        對應位置」觀察推論可能漏水源有二，一為上方緊鄰之
        公廁，一為3樓之1自身之浴廁及洗滌室，並說明：「⑴
        公廁水源會勘時，鑑定標的物所在之大廈管理委員會主
        任委員陳皆銘君講述本大樓往事稱，本大樓原設計為商
        場大樓故有公廁。後因商業活動萎靡，建商將大樓改為
        單元出售，各單元設置廁所。公廁維持原位置未改變。
        鑑定人現場觀察二樓及三樓公廁。二層樓之公廁都有男
        、女二邊。二公廁室內地坪均為乾燥，顯示使用人數甚
        少或無人使用。會勘時段鑑定人不定時觀察，無人進出
        使用現況照片11為二樓頂板自漏水方孔朝空調機方向看
        ，正前方有破口的牆即是單元與公廁分界之牆。此分戶
        牆，二樓及三樓在同一位置。由二樓觀此牆面上部及三
        樓底板，未見潮濕滲水現象。此現象表示，三樓公廁側
        未有入侵滲水源進入單元側。依上述觀察，公廁水源造
        成2樓之8漏水之可能性不高。⑵3樓之1自身水源由附件
        （六）三樓平面示意圖所示二樓漏水對應位置觀察，該
        對應位置接近洗滌室，周邊尚有男、女浴廁各一。水源
        管路之熱水管、冷水管，及排水管均有可能行經漏水位
        置附近。如有漏水情事，滲出之水即會循水路尋找出口
        排向下方，造成樓下滲漏水，如二樓之8天花方孔上方
        的漏水。會勘時，鑑定人觀察到洗滌室有工作人員使用
        。又漏水對應位置較為接近洗滌室，鑑定人疑漏水源為
        接近洗滌室的水源管路。鑑定人推論：洗滌室附近之水
        源管路有可能為漏水源。依上述觀察推論，公廁水源造
        成2樓之8漏水之可能性不高， 3樓之1接近洗滌室之水
        源管路有較大可能為2樓之8頂板漏水之漏水源」。依上
        述說明可知，鑑定人係以公廁使用頻率、洗滌室有工作
        人員使用、漏水對應位置較為接近洗滌室等推論本件漏
        水原因，其鑑定過程既未能至系爭3樓房屋以儀器測試
        管線水壓、窺視管線有無破損、混凝內部含水量分佈情
        形等，自難以上述推論結果認定系爭3樓房屋之水源管
        路有維護不當之情事。
（三）又本件被告固為前案之參加人，惟前案一審判決內容係記
      載「至本件房屋滲漏水瑕疵起因為本件房屋自身管路破漏
      ，或其他房屋之管路破漏、防水失效，甚或集合共有之屋
      頂、外牆破損老化、防水失效所致，要非所問」（見本院
      卷㈠第47頁），亦未認定系爭2樓房屋之漏水源為系爭3樓
      房屋之水源管路。
（四）綜上，本件依原告所舉證據，並不足認定被告系爭3樓房
      屋之水源管路維護不當並造成原告系爭2樓房屋天花板漏
      水之損害，是原告依侵權行為請求被告賠償損害，或依公
      寓大廈管理條例第10條第1項規定，請求被告負擔漏水修
      繕費用，均非有據，不能准許。
五、從而，原告依侵權行為損害賠償之法律關係及公寓大廈管理
    條例第10條第1項規定，請求被告給付原告482,370元，及自
    起訴狀繕本送達翌日起至清償日止，按年息5％計算之利息，
    為無理由，應予駁回。
六、本件事證已臻明確，兩造其餘攻擊防禦方法，於本判決結果
    不生影響，爰不一一論述，併此敘明。　　
七、訴訟費用負擔之依據：民事訴訟法第78條。
中　　華　　民　　國　　111 　年　　7 　　月　　28　　日
                              臺北簡易庭
                                  法  官　郭麗萍
以上正本證明與原本無異。
如不服本判決，應於判決送達後20日內向本庭（臺北市○○區○
○○路0 段000 巷0 號）提出上訴狀。（須按他造當事人之人數
附繕本）。如委任律師提起上訴者，應一併繳納上訴審裁判費。
中　　華　　民　　國　　111 　年　　7 　　月　　28　　日
                                  書記官　陳怡如